臺灣臺中地方法院刑事判決　
111年度金訴字第415號
公  訴  人  臺灣臺中地方檢察署檢察官
被      告  張智凱


                    (另案於法務部○○○○○○○○○○○執行中)
上列被告因洗錢防制法等案件，經檢察官提起公訴（111年度偵
字第5475號），本院判決如下：
    主    文
丁○○犯如附表所示之罪，均累犯，各處如附表所示之刑；應執行
有期徒刑壹年伍月，併科罰金新臺幣壹萬伍仟元，罰金如易服勞
役，以新臺幣壹仟元折算壹日。
    犯罪事實
一、丁○○與真實姓名年籍均不詳暱稱為「小傑」之人共同意圖為
    自己不法之所有，基於詐欺取財、一般洗錢之犯意聯絡，由
    丁○○負責對外收購人頭帳戶，「小傑」並約定給予丁○○每個
    月新臺幣(下同)5000元之租用帳戶酬勞(惟並無證據證明丁○○有實際取得酬勞，詳後述)，丁○○遂透過謝孟珊（已死亡）
    介紹，於民國110年2月17日前之某日，在臺中市之某小吃店
    ，向戊○○（業經臺灣基隆地方檢察署檢察官提起公訴）約定
    以1萬元之代價，收購其華南商業銀行帳號000000000000000
    號帳戶(下稱本案帳戶)之存摺、提款卡及密碼，丁○○於取得
    本案帳戶後，即於翌日在臺中榮民總醫院附近將本案帳戶交
    付予「小傑」使用，再由「小傑」於如附表所示之時間，以
    如附表所示之方法，對如附表所示之人施用詐術，使如附表
    所示之人陷於錯誤，而依指示匯款如附表所示之金額至本案
    帳戶內，旋由「小傑」轉匯至第二層人頭帳戶，藉此製造金
    流斷點，致難以追查上開款項之去向，而掩飾、隱匿財產犯
    罪所得。。
二、案經庚○○訴由臺北市政府警察局中山分局、壬○○訴由臺北市
    政府警察局信義分局、丙○○訴由新北市政府警察局新店分局
    、子○○、癸○○、甲○○、乙○○訴由基隆市警察局第三分局、己○○訴由雲林縣警察局北港分局報告臺灣基隆地方檢察署暨該
    署檢察官簽分陳請臺灣高等檢察署檢察長令轉臺灣臺中地方
    檢察署檢察官偵查起訴。
    理    由
壹、證據能力部分
　　本案認定事實所引用之卷內被告丁○○以外之人於審判外之言
    詞或書面陳述，被告於本院準備程序時均未爭執證據能力（
    本院卷第73-74頁），檢察官、被告於辯論終結前亦均未對
    該等證據之證據能力聲明異議（本院卷第167-181頁），本
    院復審酌前揭陳述作成時之情況，並無違法取證之瑕疵，亦
    認以之作為證據為適當，是本案有關被告以外之人於審判外
    之言詞或書面陳述等供述證據，依刑事訴訟法第159條之5規
    定，自均得為證據。至於以下所引用其餘非供述證據部分，
    既不適用傳聞法則，復查無違法取得之情事存在，自應認同
    具證據能力。
貳、認定犯罪事實所憑之證據及理由
一、訊據被告固坦承與「小傑」約定以租用一個帳戶月租費5000
    元之代價，而於上開時間、地點，為了「小傑」向戊○○收購
    本案帳戶之存摺、提款卡及密碼，並於取得本案帳戶後，在
    上開地點將該帳戶交付予「小傑」使用，嗣「小傑」再於附
    表所示之時間，以附表所示之方式，對附表所示之各告訴人
    施行詐術，致使渠等陷於錯誤，而依指示匯款如附表所示之
    金額至本案帳戶內，旋由「小傑」轉匯至第二層人頭帳戶之
    事實，惟矢口否認有何詐欺取財、一般洗錢之犯行，並辯稱
    ：我認為我本案收購帳戶的行為只有成立幫助詐欺取財而已
    云云。
二、被告與「小傑」約定以租用一個帳戶月租費5000元之代價，
    而於上開時間、地點，為了「小傑」向戊○○收購本案帳戶之
    存摺、提款卡及密碼，並於取得本案帳戶後，在上開地點將
    該帳戶交付予「小傑」使用，嗣「小傑」再於附表所示之時
    間，以附表所示之方式，對附表所示之各告訴人施行詐術，
    致使渠等陷於錯誤，而依指示匯款如附表所示之金額至本案
    帳戶內，旋由「小傑」轉匯至第二層人頭帳戶等情，已為被
    告所是認(見本院卷第169-170、178頁)，核與附表所示之各
    告訴人於警詢時之證述、證人戊○○於警詢及偵訊時之證述、
    證人辛○○於偵訊時之證述大致相符(見110偵5206卷第11-14
    頁、110偵3607卷第9-11、127-129、187-189、193-195頁、
    110偵3964卷第53-55頁、110偵4071卷第11-13頁、110偵520
    6卷第39-41、53-59、69-79、115-118頁、110偵6209卷第11
    -12頁)，並有被告手寫之切結書、被告所簽發之本票8張、
    戊○○與被告所使用暱稱為「霸惡」之帳號之LINE對話紀錄(
    見110偵3607卷第135-143頁、110偵5206卷第15頁、110偵52
    06卷第23-27頁)在卷可佐，及如附表「證據出處」欄所示之
    證據在卷可稽，是此部分之事實，堪先認定。
三、被告與「小傑」具有詐欺取財及一般洗錢之犯意聯絡，並從
    事收購本案帳戶之行為分擔：
(一)按刑法上之幫助犯，固以幫助他人犯罪之意思而參與犯罪構
    成要件以外之行為而成立，惟所謂以幫助他人犯罪之意思而
    參與者，指其參與之原因，僅在助成他人犯罪之實現者而言
    ，倘以合同之意思而參加犯罪，即係以自己犯罪之意思而參
    與，縱其所參與者為犯罪構成要件以外之行為，仍屬共同正
    犯，又所謂參與犯罪構成要件以外之行為者，指其所參與者
    非直接構成某種犯罪事實之內容，而僅係助成其犯罪事實實
    現之行為而言，苟已參與構成某種犯罪事實之一部，即屬分
    擔實施犯罪之行為，雖僅以幫助他人犯罪之意思而參與，亦
    仍屬共同正犯（最高法院27年度上字第1333號判決意旨參照
    ）。次按刑法關於正犯、從犯之區別，係以其主觀之犯意及
    客觀之犯行為標準，凡以自己犯罪之意思而參與犯罪，無論
    其所參與者是否犯罪構成要件之行為，皆為正犯，其以幫助
    他人犯罪之意思而參與犯罪，其所參與者，苟係犯罪構成要
    件之行為，亦為正犯，必以幫助他人犯罪之意思而參與犯罪
    ，其所參與者又為犯罪構成要件以外之行為，始為從犯。倘
    以合同之意思參加犯罪，即係以自己犯罪之意思而參與，縱
    其所參與者為犯罪構成要件以外之行為，仍屬共同正犯。而
    行為人所為構成要件以外之行為，究係出於合同即為自己犯
    罪之意思，抑或僅為幫助他人犯罪，性質上雖屬行為人主觀
    之心理狀態，然仍應依憑直接或間接證據，衡酌其參與之原
    因、目的、程度、內容，與其他正犯或共犯間整體分工之脈
    絡，其分擔部分與該犯罪之謀議、實行或完成之關聯性，及
    其他主、客觀因素，本於經驗法則及論理法則，綜合觀察、
    判斷。至行為人是否為取得利益而參與犯罪，實際上有無獲
    利及獲利之多寡，雖得作為上開判斷之部分參考，然並非唯
    一之考量，蓋無論出於為自己犯罪之意思或為幫助他人而參
    與犯罪，均不以獲利為必要（最高法院105年度台上字第105
    7號判決意旨參照）。
(二)經查，被告所為僅為收購本案帳戶之存摺、提款卡、密碼，
    並將帳戶提供予「小傑」使用，客觀上並未參與詐欺取財及
    洗錢之構成要件行為，是本院所應審究者即為被告主觀上係
    基於幫助他人犯罪之犯意抑或以合同之意思而參與犯罪。又
    被告於審理中自陳：「小傑」表示願意用一個月5000元的代
    價租用帳戶，請我對外幫忙尋找帳戶，我就透過謝孟珊的介
    紹，於110年2月間某日在臺中市某小吃店向戊○○約定以1萬
    元之代價收購本案帳戶存摺、提款卡及密碼，我拿到本案帳
    戶資料後就交給「小傑」，我是在收到帳戶後隔1、2天就交
    給「小傑」，但約過了一個星期後，「小傑」一直沒有給我
    報酬等語(見本院卷第169頁)，由被告之上開供述可知，雖
    然其所參與者為客觀構成要件以外之行為，然被告已與「小
    傑」事先議定由被告負責對外向不特定人收購人頭帳戶，「
    小傑」再給付報酬予被告，顯然已議定由被告擔任「收簿手
    」之角色對外收購帳戶，被告並可從中獲取報酬之利益，顯
    與基於幫助之犯意而單純提供自己或親友帳戶供他人使用之
    情形有別，則由被告與「小傑」所約定之角色分工關係、被
    告可從上開分工中獲取報酬之利益等情關之，應足徵被告主
    觀上係基於共同犯罪之意思而為本案，應屬詐欺取財及一般
    洗錢犯行之共同正犯，而非僅單純幫助「小傑」遂行本案詐
    欺取財、一般洗錢之犯行而已，是被告辯稱其僅為幫助犯云
    云，不足為採。又觀諸本案帳戶之資金往來明細(見110偵36
    07卷第51-63頁、110偵3964卷第31-43頁、110偵4701卷第10
    1-113頁、110偵5206卷第135-143頁、110偵6209卷第37-45
    頁)，可知附表所示各告訴人遭詐騙而匯款至本案帳戶後，
    該等受騙款項旋即遭轉出，進而造成金流斷點，致生難以追
    查該等款項之去向，而掩飾、隱匿財產犯罪所得之效果，是
    被告上開所為，自應成立一般洗錢之共同正犯，自屬無訛，
    是被告另辯稱其所為並非共同洗錢之行為云云，亦不可採。
四、綜上所述，被告所辯均屬事後卸責之詞，不足採信。本案事
    證明確，被告之上開犯行堪以認定，應予依法論科。
參、論罪科刑
一、核被告就附表各編號所為，均係犯洗錢防制法第14條第1項
    之一般洗錢罪及刑法第339條第1項之詐欺取財罪。又被告與
    「小傑」就一般洗錢、詐欺取財具有犯意聯絡及行為分擔，
    應論以共同正犯。又被告就附表編號1至8所示犯行，均係以
    一行為同時觸犯一般洗錢罪、詐欺取財罪，均屬想像競合犯
    ，應依刑法第55條規定，各從一重之一般洗錢罪處斷。又被
    告所犯8罪，犯意各別，行為互異，應分論併罰。
二、又被告前因違反毒品危害防制條例案件，經本院以109年度
    易字第347號判決判處有期徒刑5月確定，並於109年4月16日
    易科罰金執行完畢等情，此有臺灣高等法院被告前案紀錄表
    可佐，是被告於受上開有期徒刑之執行完畢，5年以內故意
    再犯本案有期徒刑以上之各罪，均為累犯，且依被告之本案
    各犯罪情節觀之，並無司法院大法官釋字第775號解釋所指
    應量處最低法定刑，否則有違罪刑相當原則，暨有因無法適
    用刑法第59條減輕之規定，致其人身自由遭受過苛侵害之情
    形，爰均依刑法第47條第1項加重其刑。　　　　　　　　
三、又被告並未承認洗錢之犯行，自無洗錢防制法第16條第2項
    自白減刑規定之適用，併此敘明。
四、爰審酌被告正值青壯，不思循正當途徑賺取所需，為圖小利
    ，竟與「小傑」共同合作，而對外向他人收購帳戶，以遂行
    本案詐欺取財及洗錢之犯行，造成附表所示各告訴人財產權
    受侵害及受騙款項之金流難以追查之結果，並同時使共同正
    犯「小傑」得以隱身幕後，減少遭查獲之風險，助長詐欺犯
    罪之猖獗，所為殊值非難；再衡酌被告僅承認幫助詐欺取財
    之犯行，惟始終否認共同詐欺取財及一般洗錢之犯行，且迄
    今未與各告訴人達成和解或調解，亦未賠償各告訴人之損失
    ，故難認其犯後態度良好；兼衡被告之素行、犯罪動機、目
    的、手段、各告訴人損失金額之多寡，暨其自陳高中畢業，
    之前從事粗工，經濟狀況勉持，有1名未成年子女需扶養，
    目前由前妻照顧等一切情狀(見本院卷第179頁)，分別量處
    如附表所示之宣告刑，並就併科罰金部分均諭知易服勞役之
    折算標準，並斟酌被告所犯各罪侵害法益之異同、對侵害法
    益之加重效應、時間、空間之密接程度，而為整體評價後，
    定其應執行之刑如主文所示，並就罰金部分，諭知易服勞役
    之折算標準。　
肆、沒收部分
    洗錢防制法第18條第1項固規定：「犯第14條之罪，其所移
    轉、變更、掩飾、隱匿、收受、取得、持有、使用之財物或
    財產上利益，沒收之；犯第15條之罪，其所收受、持有、使
    用之財物或財產上利益，亦同」，為刑法沒收規定之特別規
    定，自應優先於刑法相關規定予以適用，亦即就洗錢行為標
    的之財物或財產上利益，均應依洗錢防制法第18條規定沒收
    之。惟上開條文雖採義務沒收主義，卻未特別規定「不問屬
    於犯罪行為人與否，沒收之」，致該洗錢行為之標的是否限
    於行為人所有者始得宣告沒收，有所疑義，於此情形自應回
    歸適用原則性之規範，即參諸刑法第38條第2項前段規定，
    仍以屬於行為人所有者為限，始應予沒收。經查，並無證據
    證明被告有實際取得或朋分附表所示各告訴人匯入本案帳戶
    之款項，依上開規定及說明，無從就該等款項，依洗錢防制
    法第18條第1項規定對被告宣告沒收。此外，亦無證據證明
    被告就本案已實際取得報酬，自無諭知沒收犯罪所得或追徵
    其價額之餘地，附此敘明。　
據上論斷，應依刑事訴訟法第299條第1項前段，洗錢防制法第14
條第1項，刑法第11條前段、第28條、第339條第1項、第55條前
段、第47條第1項、第42條第3項、第51條第5款、第7款，刑法施
行法第1條之1第1項，判決如主文。
本案經檢察官何昌翰提起公訴，檢察官丑○○到庭執行職務。　
中　　華　　民　　國　　111 　年　　8 　　月　　25　 日 
                  刑事第四庭    審判長法  官  黃佳琪  
                                      法  官  劉依伶
                                      法  官  魏威至
以上正本證明與原本無異。
如不服本判決應於收受送達後20日內向本院提出上訴書狀，並應
敘述具體理由；其未敘述上訴之理由者，應於上訴期間屆滿後20
日內向本院補提理由書（均須按他造當事人之人數附繕本）「切
勿逕送上級法院」。
告訴人或被害人如不服判決，應備理由具狀向檢察官請求上訴，
上訴期間之計算，以檢察官收受判決正本之日起算。
                                      書記官  林鈺娟
中　　華　　民　　國　　111 　年　　8 　　月　　25　　日
附錄本案論罪科刑之法條：
中華民國刑法第339條
意圖為自己或第三人不法之所有，以詐術使人將本人或第三人之
物交付者，處 5 年以下有期徒刑、拘役或科或併科 50 萬元以
下罰金。
以前項方法得財產上不法之利益或使第三人得之者，亦同。
前二項之未遂犯罰之。
洗錢防制法第14條
有第二條各款所列洗錢行為者，處 7 年以下有期徒刑，併科新
臺幣 5 百萬元以下罰金。
前項之未遂犯罰之。
前二項情形，不得科以超過其特定犯罪所定最重本刑之刑。

附表
編號 告訴人 詐騙時間 詐騙方法 匯款時間  匯款金額 （新臺幣） 證據出處 宣告刑及沒收 1 庚○○ 110年1月18日 「小傑」在LINE通訊軟體向告訴人佯稱可加入投資平臺投資，致告訴人陷於錯誤，而匯款至戊○○之本案帳戶 110年2月17日下午4時23分許  5萬元 1.證人庚○○於警詢之證述（110偵3607卷9-11頁） 2.內政部警政署反詐騙諮詢專線紀錄表新北市政府警察局新店分局深坑分駐所受理詐騙帳戶通報警示簡便格式表、金融機構聯防機制通報單（110偵3607卷33-47頁） 3.網路銀行轉帳、Line訊息（110偵3607卷15、17-31頁） 4.華南商業銀行股份有限公司110年4月8日營通字第1100009912號函檢附000000000000號(戶名戊○○)帳戶之資本資料與資金往來明細（110偵3607卷51-63頁） 丁○○共同犯洗錢防制法第十四條第一項之洗錢罪，累犯，處有期徒刑伍月，併科罰金新臺幣伍仟元，罰金如易服勞役，以新臺幣壹仟元折算壹日。     110年2月17日下午4時24分許(起訴書誤載為6時24分許) 5萬元   2 壬○○ 110年2月8日 「小傑」在LINE通訊軟體向告訴人佯稱可加入投資平臺投資，致告訴人陷於錯誤，而匯款至戊○○之本案帳戶 110年2月17日晚上8時10分許 5萬元 1.證人壬○○於警詢之證述（110偵3964卷53-55頁） 2.桃園市政府警察局中壢分局普仁派出所受理各類案件紀錄表、受理詐騙帳戶通報警示簡便格式表、內政部警政署反詐騙諮詢專線紀錄表、金融機構聯防機制通報單、金融機構協助受詐騙民眾通知疑似警示帳戶通報單（110偵3964卷63-65、69、73、77頁） 3.LINE對話紀錄、網路銀行轉帳（110偵3964卷79-93頁） 4.華南商業銀行股份有限公司110年3月9日營通字第1100006746號函檢附000000000000號(戶名戊○○)帳戶之資本資料與交易明細（110偵3964卷31-43頁） 丁○○共同犯洗錢防制法第十四條第一項之洗錢罪，累犯，處有期徒刑肆月，併科罰金新臺幣參仟伍佰元，罰金如易服勞役，以新臺幣壹仟元折算壹日。     110年2月17日晚上8時10分許 1萬9002元   3 丙○○  110年1月15日 「小傑」在LINE通訊軟體向告訴人佯稱可加入投資平臺投資，致告訴人陷於錯誤，而匯款至戊○○之本案帳戶 110年2月17日下午4時26分許 1萬5000元 1.證人丙○○於警詢之證述（110偵4071卷11-13頁） 2.內政部警政署反詐騙諮詢專線紀錄表、高雄市政府警察局前鎮分局瑞隆派出所受理詐騙帳戶通報警示簡便格式表（110偵4071卷71-72、81頁） 3.郵政自動櫃員機交易明細表、聯德數位之LINE首頁、丙○○之郵政存簿儲金簿封面及內頁交易明細、手機對話截圖、網路銀行轉帳投資網站網頁資料（110偵4071卷21、25-31、33-68頁） 4.華南商業銀行股份有限公司110年3月24日營通字第1100008589號函檢附000000000000號(戶名戊○○)帳戶之資本資料與資金往來明細（110偵4701卷101-113頁）　 丁○○共同犯洗錢防制法第十四條第一項之洗錢罪，累犯，處有期徒刑參月，併科罰金新臺幣貳仟元，罰金如易服勞役，以新臺幣壹仟元折算壹日。  4 子○○ 110年2月17日 「小傑」在LINE通訊軟體向告訴人佯稱可加入投資平臺投資，致告訴人陷於錯誤，而匯款至戊○○之本案帳戶 110年2月18日下午2時27分許 3萬元 1.證人子○○於警詢之證述（110偵5206卷39-41頁） 2.網路銀行轉帳、嫌疑人使用LINE、IG之ID畫面（110偵5206卷43-51頁） 3.華南商業銀行股份有限公司110年3月9日營清字第1100006811號函檢附000000000000號(戶名戊○○)帳戶之資本資料與交易明細（110偵5206卷135-143頁） 丁○○共同犯洗錢防制法第十四條第一項之洗錢罪，累犯，處有期徒刑肆月，併科罰金新臺幣參仟伍佰元，罰金如易服勞役，以新臺幣壹仟元折算壹日。     110年2月18日下午5時25分許 3萬元    5 癸○○ 110年1月間之某日 「小傑」在LINE通訊軟體向告訴人佯稱可加入投資平臺投資，致告訴人陷於錯誤，而匯款至戊○○之本案帳戶 110年2月18日下午2時48分許 3萬元 1.證人癸○○於警詢之證述（110偵5206卷53-59頁） 2.台新銀行自動櫃員機交易明細表、手寫遭詐騙資料、癸○○郵政存簿儲金簿封面及中國信託存摺封面（110偵5206卷61-67頁） 3.華南商業銀行股份有限公司110年3月9日營清字第1100006811號函檢附000000000000號(戶名戊○○)帳戶之資本資料與交易明細（110偵5206卷135-143頁） 丁○○共同犯洗錢防制法第十四條第一項之洗錢罪，累犯，處有期徒刑肆月，併科罰金新臺幣貳仟元，罰金如易服勞役，以新臺幣壹仟元折算壹日。     110年2月18日下午2時59分許 2萬元    6 甲○○ 110年2月17日下午6時許 「小傑」在LINE通訊軟體向告訴人佯稱可加入投資平臺投資，致告訴人陷於錯誤，而匯款至戊○○之華南商業銀行帳戶 110年2月18日下午3時53分許 3萬元 1.證人甲○○於警詢之證述（110偵5206卷69-79頁） 2.中國信託銀行自動櫃員機交易明細表（110偵5206卷81頁） 3.甲○○與LINE綽號「草莓蛋糕」、「可昕」、「宏」之LINE聊天內容53張、博弈網站網頁資料（110偵5206卷83-111頁） 4.華南商業銀行股份有限公司110年3月9日營清字第1100006811號函檢附000000000000號(戶名戊○○)帳戶之資本資料與交易明細（110偵5206卷135-143頁）　 丁○○共同犯洗錢防制法第十四條第一項之洗錢罪，累犯，處有期徒刑參月，併科罰金新臺幣貳仟元，罰金如易服勞役，以新臺幣壹仟元折算壹日。  7 乙○○ 110年2月17日凌晨0時許 詐騙集團成員在LINE通訊軟體向告訴人佯稱可加入投資平臺投資，致告訴人陷於錯誤，而匯款至戊○○之華南商業銀行帳戶 110年2月18日下午5時30分許 5萬元 1.證人乙○○於警詢之證述（110偵5206卷115-118頁） 2.LINE聊天紀錄、網路銀行轉帳（110偵5206卷119-121、129、125頁） 3.華南商業銀行股份有限公司110年3月9日營清字第1100006811號函檢附000000000000號(戶名戊○○)帳戶之資本資料與交易明細（110偵5206卷135-143頁） 丁○○共同犯洗錢防制法第十四條第一項之洗錢罪，累犯，處有期徒刑肆月，併科罰金新臺幣參仟伍佰元，罰金如易服勞役，以新臺幣壹仟元折算壹日。     110年2月18日下午5時37分許 1萬元    8 己○○ 110年1月29日 詐騙集團成員在LINE通訊軟體向告訴人佯稱可加入投資平臺投資，致告訴人陷於錯誤，而匯款至戊○○之華南商業銀行帳戶 110年2月17日晚上11時23分許 5萬元 1.證人己○○於警詢之證述（110偵6209卷11-12頁） 2.內政部警政署反詐騙諮詢專線紀錄表、新北市政府警察局三峽分局三峽派出所受理詐騙帳戶通報警示簡便格式表、金融機構聯防機制通報單（110偵6209卷15-19頁） 3.活存明細查詢、網頁資料及被害人與皇家客戶中心LINE對話紀錄、網路銀行轉帳（110偵6209卷21-25、31-35頁） 4.華南商業銀行客戶資料整合查詢【帳號000000000000號、戊○○】（110偵6209卷37-45頁） 丁○○共同犯洗錢防制法第十四條第一項之洗錢罪，累犯，處有期徒刑陸月，併科罰金新臺幣伍仟元，罰金如易服勞役，以新臺幣壹仟元折算壹日。     110年2月17日23時24分許 5萬元       110年2月18日0時24分許 5萬元